臺灣花蓮地方法院刑事判決　　　　　　　　96年度訴字第80號
公　訴　人　臺灣花蓮地方法院檢察署檢察官
被　　　告　己○○
　　　　　　　　　　（現羈押於臺灣花蓮看守所）
　　　　　　乙○○
　　　　　　　　　　（現羈押於臺灣花蓮看守所）
上二人共同　簡燦賢律師
選任辯護人　吳秋樵律師
上列被告因違反毒品危害防制條例案件，經檢察官提起公訴（95
年度偵字第5896號）及追加起訴，本院判決如下：
    主  文
己○○販賣第壹級毒品（附表一編號一），累犯，處無期徒刑，
褫奪公權終身，扣案之第壹級毒品海洛因拾參包（淨重陸點貳壹
公克）沒收銷燬，扣案之電子磅秤壹台、分裝袋參拾參個及行動
電話壹支（含SIM 卡壹張，門號為0000000000）均沒收，販賣毒
品所得新臺幣捌佰元沒收，如全部或一部不能沒收時，以其財產
抵償之；又販賣第壹級毒品（附表一編號二），累犯，處無期徒
刑，褫奪公權終身，扣案之第壹級毒品海洛因拾參包（淨重陸點
貳壹公克）沒收銷燬，扣案之電子磅秤壹台、分裝袋參拾參個及
行動電話壹支（含SIM卡壹張，門號為 0000000000）均沒收，販
賣毒品所得新臺幣捌佰元沒收，如全部或一部不能沒收時，以其
財產抵償之；又販賣第壹級毒品（附表一編號三），累犯，處無
期徒刑，褫奪公權終身，扣案之第壹級毒品海洛因拾參包（淨重
陸點貳壹公克）沒收銷燬，扣案之電子磅秤壹台、分裝袋參拾參
個及行動電話壹支（含SIM卡壹張，門號為 0000000000）均沒收
，販賣毒品所得新臺幣捌佰元沒收，如全部或一部不能沒收時，
以其財產抵償之；又販賣第壹級毒品（附表一編號四），累犯，
處無期徒刑，褫奪公權終身，扣案之第壹級毒品海洛因拾參包（
淨重陸點貳壹公克）沒收銷燬，扣案之電子磅秤壹台、分裝袋參
拾參個及行動電話壹支（含SIM卡壹張，門號為 0000000000）均
沒收，販賣毒品所得新臺幣捌佰元沒收，如全部或一部不能沒收
時，以其財產抵償之；又販賣第壹級毒品（附表一編號五），累
犯，處無期徒刑，褫奪公權終身，扣案之第壹級毒品海洛因拾參
包（淨重陸點貳壹公克）沒收銷燬，扣案之電子磅秤壹台、分裝
袋參拾參個及行動電話壹支（含SIM卡壹張，門號為 0000000000
）均沒收，販賣毒品所得新臺幣捌佰元沒收，如全部或一部不能
沒收時，以其財產抵償之；又販賣第壹級毒品（附表一編號六）
，累犯，處無期徒刑，褫奪公權終身，扣案之第壹級毒品海洛因
拾參包（淨重陸點貳壹公克）沒收銷燬，扣案之電子磅秤壹台、
分裝袋參拾參個及行動電話壹支（含SIM卡壹張，門號為0000000
000 ）均沒收，販賣毒品所得新臺幣捌佰元沒收，如全部或一部
不能沒收時，以其財產抵償之；又共同販賣第壹級毒品（附表一
編號七），累犯，處無期徒刑，扣案之第壹級毒品海洛因拾參包
（淨重陸點貳壹公克）沒收銷燬，扣案之電子磅秤壹台、分裝袋
參拾參個及行動電話貳支（含SIM卡貳張，門號各為 0000000000
、0000000000）均沒收，販賣毒品所得新臺幣貳仟元沒收，如全
部或一部不能沒收時，以其財產抵償之；又共同販賣第壹級毒品
未遂（附表一編號八），累犯，處有期徒刑拾伍年貳月，扣案之
第壹級毒品海洛因拾參包（淨重陸點貳壹公克）沒收銷燬，扣案
之電子磅秤壹台、分裝袋參拾參個及行動電話貳支（含 SIM卡貳
張，門號各為0000000000、0000000000）均沒收；又販賣第壹級
毒品（附表一編號九），累犯，處無期徒刑，褫奪公權終身，扣
案之第壹級毒品海洛因拾參包（淨重陸點貳壹公克）沒收銷燬，
扣案之電子磅秤壹台、分裝袋參拾參個及行動電話壹支（含 SIM
卡壹張，門號為0000000000）均沒收，販賣毒品所得新臺幣參仟
元沒收，如全部或一部不能沒收時，以其財產抵償之；又販賣第
壹級毒品（附表一編號十），累犯，處無期徒刑，褫奪公權終身
，扣案之第壹級毒品海洛因拾參包（淨重陸點貳壹公克）沒收銷
燬，扣案之電子磅秤壹台、分裝袋參拾參個及行動電話壹支（含
SIM卡壹張，門號為 0000000000）均沒收，販賣毒品所得新臺幣
貳仟元沒收，如全部或一部不能沒收時，以其財產抵償之；又販
賣第壹級毒品（附表一編號十一），累犯，處無期徒刑，褫奪公
權終身，扣案之第壹級毒品海洛因拾參包（淨重陸點貳壹公克）
沒收銷燬，扣案之電子磅秤壹台、分裝袋參拾參個及行動電話壹
支（含SIM卡壹張，門號為 0000000000）均沒收，販賣毒品所得
新臺幣壹仟元沒收，如全部或一部不能沒收時，以其財產抵償之
；又轉讓第壹級毒品（附表二編號一），累犯，處有期徒刑壹年
壹月，扣案之行動電話壹支（含SIM卡壹張，門號為 0000000000
）沒收；又轉讓第壹級毒品（附表二編號二），累犯，處有期徒
刑壹年壹月，扣案之行動電話壹支（含SIM卡壹張，門號為00000
00000 ）沒收；又轉讓第壹級毒品（附表二編號三），累犯，處
有期徒刑壹年壹月，扣案之行動電話壹支（含 SIM卡壹張，門號
為0000000000）沒收；又轉讓第壹級毒品（附表二編號四），累
犯，處有期徒刑壹年壹月，扣案之行動電話壹支（含 SIM卡壹張
，門號為0000000000）沒收；又轉讓第壹級毒品（附表二編號五
），累犯，處有期徒刑壹年壹月，扣案之行動電話壹支（含 SIM
卡壹張，門號為0000000000）均沒收；又轉讓第壹級毒品（附表
二編號六），累犯，處有期徒刑壹年壹月，扣案之行動電話壹支
（含SIM卡壹張，門號為 0000000000）均沒收；又轉讓第壹級毒
品（附表二編號七），累犯，處有期徒刑壹年壹月，扣案之行動
電話壹支（含SIM卡壹張，門號為 0000000000）均沒收；又轉讓
第壹級毒品（附表二編號八），累犯，處有期徒刑壹年壹月，扣
案之行動電話壹支（含SIM卡壹張，門號為 0000000000）均沒收
。應執行無期徒刑，褫奪公權終身，扣案之第壹級毒品海洛因拾
參包（淨重陸點貳壹公克）沒收銷燬，扣案之電子磅秤壹台、分
裝袋參拾參個及行動電話參支（含SIM卡參張，門號各為0000000
000、0000000000、0000000000 ）均沒收，販賣毒品所得共計新
臺幣壹萬貳仟捌佰元沒收，如全部或一部不能沒收時，以其財產
抵償之。
乙○○共同販賣第壹級毒品（附表一編號七），處無期徒刑，扣
案之第壹級毒品海洛因拾參包（淨重陸點貳壹公克）沒收銷燬，
扣案之電子磅秤壹台、分裝袋參拾參個及行動電話貳支（含 SIM
卡貳張，門號各為0000000000、0000000000）均沒收，販賣毒品
所得新臺幣貳仟元沒收，如全部或一部不能沒收時，以其財產抵
償之；又共同販賣第壹級毒品未遂（附表一編號八），處有期徒
刑拾伍年壹月，扣案之第壹級毒品海洛因拾參包（淨重陸點貳壹
公克）沒收銷燬，扣案之電子磅秤壹台、分裝袋參拾參個及行動
電話貳支（含SIM卡貳張，門號各為 0000000000、0000000000）
均沒收。應執行無期徒刑，褫奪公權終身，扣案之第壹級毒品海
洛因拾參包（淨重陸點貳壹公克）沒收銷燬，扣案之電子磅秤壹
台、分裝袋參拾參個及行動電話參支（含 SIM卡參張，門號各為
0000000000、0000000000、0000000000）均沒收，販賣毒品所得
共計新臺幣貳仟元沒收，如全部或一部不能沒收時，以其財產抵
償之。
乙○○被訴其餘販賣第壹級毒品之部分（附表一編號一至編號六
、編號九至編號十一），均無罪。
    事  實
一、己○○前曾於民國92年間因施用第 2級毒品安非他命安案件
    ，經臺灣花蓮地方院（下稱本院）於92年12月24日以92年度
    花簡字第490號判處有期徒刑3月，並於93年 9月10日確定，
    經接續執行後，甫於94年12月 2日縮刑期滿執行完畢，猶不
    知悔改，復基於販賣第 1級毒品海洛因之個別犯意，先後於
    附表一所示之時地，分別以附表一所示之代價，販賣第 1級
    毒品海洛因予附表一所示丁○○等人；此間另基於轉讓第 1
    級毒品海洛因之個別犯意，先後於附表二所示之時地，分別
    轉讓海洛因供附表二所示之丙○○等人施用。乙○○則係己○○之同居人，竟與己○○基於販賣海洛因之犯意聯絡，於
    附表一編號七、八所示之時地，共同與己○○販賣海洛因予
    附表編號七、八所示年籍身分不詳綽號「益仔」等人。嗣於
    95年11月16日16時5分許，為警持搜索票至其2人位於花蓮縣
    花蓮市○○○街124號住處內進行搜索，當場查獲第壹級毒品
    海洛因13包（淨重 6點21公克）、供販賣海洛因所用之電子
    磅秤1台、分裝袋33個、行動電話3支（含SIM卡3張，門號為
    0000000000、0000000000、0000000000），以及其他現金新
    臺幣（下同）69800元及抽屜鑰匙1支等物，始循線查悉上情
    。
二、案經花蓮縣警察局花蓮分局報告臺灣花蓮地方法院檢察署檢
    察官偵查起訴及追加起訴。
    理  由
壹、證據能力有無之認定
一、按被告以外之人於審判外之言詞或書面陳述，除法律有規定
    者外，不得作為證據。又被告以外之人於審判外之陳述，經
    當事人於審判程序同意作為證據，法院審酌該言詞陳述或書
    面陳述作成時之情況，認為適當者，亦得為證據。當事人、
    代理人或辯護人於法院調查證據時，知有第159條第1項不得
    為證據之情形，而未於言詞辯論終結前聲明異議者，視為有
    前項之同意，刑事訴訟法第159條第1項及第159條之5分別定
    有明文。
二、查證人丁○○、丙○○、庚○○、戊○○、張美男於警詢時
    之陳述，以及被告乙○○於警詢時之供述（對於被告己○○
    而言），雖均不合刑事訴訟法第159條之2、第159條之3有關
    傳聞法則例外之要件，惟公訴人、被告 2人及辯護人就前開
    審判外之言詞陳述，均業於本院準備程序中及審理時表示對
    於證據能力沒有意見，同意做為證據，且迄於本案言詞辯論
    終結前亦未再聲明異議，本院審酌該等言詞或書面陳述作成
    之情況，核無違法取證及證明力明顯過低之瑕疵，亦認為以
    之作為證據為適當，故依諸上開規定，前揭丁○○、丙○○
    、庚○○、戊○○、張美男於警詢時之陳述，以及被告乙○○於警詢時之供述，均具有證據能力。
三、又按被告以外之人於檢察事務官、司法警察官或司法警察調
    查中所為之陳述，與審判中不符時，先前之陳述，則須具有
    較可信之特別情況，且為證明犯罪事實存否所必要者，始得
    為證據，刑事訴訟法第159條之2定有明文。查被告己○○於
    警詢時之陳述（對於被告吳王鳳而言），屬被告以外之人於
    審判外之言詞陳述，且被告乙○○之辯護人於本院準備程序
    中已主張該人於警詢時之陳述，為被告以外之人於審判外之
    陳述，原則上並無證據能力，惟被告己○○於本院審判中以
    證人身分作證時，就關於其與被告乙○○是否與電話中談及
    販賣海洛因予綽號「益仔」之人及戊○○一事，與其先前於
    警詢時之陳述迵異，則被告己○○於警詢時之陳述是否具有
    證據能力，即應視是否符合上開刑事訴訟法第159條之2之要
    件而定。就此而言，本院認為被告己○○於先前警詢時之陳
    述，具有較可信之特別情況，且為證明犯罪事實存否所必要
    者，應具有證據能力，其理由詳如後述。
貳、認定本案犯罪事實之證據及理由
一、訊據被告己○○對於附表一編號一至編號七、編號九至編號
    十一所示時地販賣毒品海洛因予丁○○等人，以及另於附表
    編號二所示之時地轉讓毒品海洛因予丙○○等人之事實，業
    據其於本院審理時坦承不諱，核與證人丁○○於警詢時、證
    人戊○○、庚○○、丙○○、張美男於警詢時及偵查中所證
    述之情節大致相符，並有被告己○○所使用0000000000號行
    動電話自95年10月13日16時50分許起至95年10月21日上午零
    時11分為止與丁○○之 7段通訊監察譯文（見警卷C1卷《下
    簡稱C1卷》第13頁、第14頁、第15頁、第18頁、第23頁及第
    30頁）、自95年10月14日零時41分許起至95年10月19日12時
    1分許為止與戊○○之3段通訊監察譯文（見警卷C1卷第13頁
    、第14頁及第24頁）、自95年10月31日20時13分許起至95年
    11月2日16時52分許為止與庚○○之3段通訊監察譯文（見警
    卷C1卷第68頁及第72頁）、自95年10月12日22時57分許起至
    95年11月8日23時58分許為止與丙○○之5段通訊監察譯文（
    見警卷C1卷第12頁、第13頁、第14頁、第65頁及第80頁）、
    於95年10月22日 8時28分許與張美男之通訊監察譯文（見警
    卷C1卷第39頁）、現場查獲照片、法務部調查局95年12月18
    日調科壹字第 09523049750號鑑定書附卷可參，以及被告己○○所有之販毒工具電子磅秤1台、分裝袋33個及行動電話2
    支（含SIM卡3張，門號為0000000000、0000000000）等物扣
    案可資佐證，堪信被告己○○所為之自白與事實相符，是以
    此部分販賣及轉讓毒品海洛因之事證明確。
二、又訊據被告己○○固不否認有於附表一編號七所示之時地，
    販賣毒品海洛因予綽號「益仔」之人，惟仍辯稱：伊有販賣
　　海洛因予「益仔」，但乙○○不知情云云，而被告乙○○則
    矢口否認有於附表一編號七所示時地與被告己○○共同販賣
    毒品海洛因予綽號「益仔」之事實，辯稱：當時己○○在戒
    毒，伊在電話中有勸己○○不要理那些朋友，伊是為了安撫
    己○○才順著己○○的話回答，實際上並未販賣或交付毒品
    予「益仔」云云。經查：
（一）被告乙○○於警詢時已自承：己○○有販賣海洛因給他人
      吸食，伊認識綽號「益仔」，曾經拿海洛因給他，己○○
  　  曾打電話叫伊販賣海洛因給綽號「益仔」的男子，該次有
      交易成功，95年10月25日18時26分12秒許，即係伊與己○○的通話內容，是己○○要伊販賣海洛因給綽號「益仔」
      的男子，95年10月25日20時14分許係伊與己○○的通話內
      容，是伊與己○○談論海洛因成分問題等語，嗣於偵查中
      亦再次明確供承：「（檢察官問：己○○有無販賣毒品？
      ）有。」、「（檢察官問：己○○還會叫妳調毒品？）己○○那一陣子在高雄戒毒，他會打電話給我，告訴我毒品
      在哪裡，並且叫我拿毒品給他朋友。」、「（檢察官問：
      己○○是否要妳販賣毒品的『益仔』？）己○○叫我把毒
      品給『益仔』，『益仔』會給我錢，己○○回來我就給他
      。」等語，是其前後所自白之情節均大致相符，若非確有
      其事，何以如此？
（二）其次，被告己○○所使用之0000000000號行動電話與綽號
      「益仔」之人所使用之0000000000號行動電話，以及被告
      乙○○所使用0000000000號行動電話，分別於95年10月25
      日17時18分許、同日17時24分許、同日18時26分許及同日
      20時14分以後，有以下4段之對話內容：
    「 己○○：喂! 益仔喔!
       益  仔：阿民喔!
       己○○：對啦!
       益  仔：救我一下啦!
       己○○：我沒辦法啦!我在高雄!
       益  仔：我知道啦!你幫我聯絡一下!
       己○○：沒辦法啦!
       益  仔：你幫我聯絡一下啦!
       己○○：我不太好了!
       益  仔：不要這樣子啦!
       己○○：我真的沒法度啦!
       益  仔：你跟你朋友還是什麼人聯絡一下啦!
       己○○：沒法度啦!
       益  仔：救一下啦!
       己○○：真的沒法度啦!
       益  仔：你在那邊好嗎？我昨天人好的時候打電話問你好
　　　　　　　　嗎?
       己○○：不好啦!
       益  仔：不好也是要打電話給你關心一下呀
       己○○：沒法度啦!你自己要忍耐啦!
       益  仔：我知道啦!要怎麼忍耐我快要跳了!
       己○○：那你拿錢去找我那一個（指乙○○）拿啦!
       益  仔：好哇!
       己○○：你要拿多少?
       益  仔：2000啦!
       己○○：多少?
       益  仔：2000啦!
       己○○：喔...好我打電話跟她講。
       益  仔：喔...好。」（見C1卷第45頁）
     「益  仔：阿民!怎樣了
       己○○：我還沒有打啦!
       益  仔：喔..打好我講。」（見C1卷第45頁）
     「乙○○：喂!
       己○○：我跟妳講喔!
　　　 乙○○：喔!
       己○○：那個益仔啦!打電話去妳跟他說要作現仔的!
　　　 乙○○：現仔的喔!差不多多少?
       己○○：2000元
　　　 乙○○：我要怎麼弄?
       己○○：妳弄0.8G
　　　 乙○○：0.8之1G喔
       己○○：1000元是1.14啦
　　　 乙○○：1.14要乘以2就對了!
       己○○：1.14要乘以2!那就是2.28啦!
　　　 乙○○：2.28
       己○○：2.28再加上1.8
　　　 乙○○：再加上1.8，你講我聽不懂!
       己○○：2.28
　　　 乙○○：2.28再加上1.8，好啦! 我現在在買東西! 回去
               我再弄。
       己○○：喔。 」（見C1卷第46頁）
     「己○○：益仔有打電話給妳嗎?
       乙○○：有啦! 他有來拿了! 喔.. 你就不要去同情這些
               人! 你回來如果還要去管這個一樣沒有用啦!
       己○○：不是啦!......... 」（見C1卷第48頁至第49頁
　　　　）
　　  等節，除有通訊監察譯文附卷可稽之外，且被告己○○、
  　  乙○○亦自始不否認其等當時係談論者販賣海洛因一事，
      自堪予進一步佐證被告乙○○所為上開自白之真實性。
（三）況且，被告己○○於警詢時亦曾供稱：95年10月25日18時
      26分許，是伊與乙○○之通話內容，伊係打電話給乙○○
      請她拿毒品給綽號「益仔」之購毒者等語（見C1卷第 132
      頁），雖被告己○○嗣於本院審理而以證人身分作證時，
      改口否認有打電話要乙○○販賣海洛因予綽號「益仔」之
      人，並證稱：「（檢察官問：你於95年10月25日20時14分
      許之電話裡問乙○○說『益仔有無打電話給妳』，是何意
      ？）當時我在戒毒，電話亂打，意識都不清楚。」、「（
      檢察官問：當時乙○○回答你說『益仔已經有來拿了』，
      還叫你不要去同情這些人，是何意？《提示通訊監察譯文
      並告以要旨》）當時我在戒毒，意識都不清楚。」云云，
      而與先前警詢時所陳述之內容不符，惟查：由被告己○○
      分別與綽號「益仔」之人及被告乙○○所為上開 3方通訊
      監譯文內容清楚可知，其中第1、2段對話內容顯示被告己○○係在綽號「益仔」之人一再要求幫忙聯絡購買毒品後
      ，始告以可拿錢向其同居人乙○○購買海洛因，雙方隨即
      談妥毒品交易之金額，而第3、4段對話內容中則顯示，被
      告己○○隨後又以電話告知被告乙○○有關綽號「益仔」
      要購買毒品之消息，並與被告乙○○討論如何調配販賣予
      「阿益」之海洛因份量，最後被告己○○再打電話向被告
      乙○○詢問是否已將海洛因交付予綽號「益仔」之人，而
      被告乙○○亦明確告以益仔有來拿了等語，足認被告己○○不僅居間聯繫綽號「益仔」欲購買海洛因之事宜，此間
      亦曾與被告乙○○討論如何調配所販賣海洛因之份量，並
      無任何意識不清楚之情形，是被告己○○於本院審理時證
      稱：伊當時意識不清楚，電話亂打云云，已難以採信；再
      參以被告己○○於偵查中亦曾供稱：「（檢察官問：乙○○負責何事情？）我只是要她幫我，我毒品放在家裡，如
      果有人要我就叫她拿給別人。」等語，而被告己○○於警
      詢時所為其於95年10月25日18時26分許，係打電話給乙○○請她拿毒品給綽號「益仔」之購毒者一情，復核與上開
      被告乙○○於警詢時及偵查中所自白之情節以及通訊監察
      譯文內容完全相符，自應認被告己○○先前於警詢時之陳
      述，具有較可信之特別情況，且為證明犯罪事實之存否所
      必要者，依刑事訴訟法第159條之2規定，自得採為認定被
      告乙○○有與被告己○○共同販賣海洛因予綽號「益仔」
      之證據。
（四）至被告乙○○雖辯稱：當時己○○在戒毒，伊係為了安撫
      己○○，才順他的話講，實際上並未交付海洛因予綽號「
      益仔」之人云云，惟查：由上開第 1、2、3段通訊監察對
      話內容可知，被告己○○應係先與綽號「益仔」之人聯繫
      後，才會以電話通知被告乙○○準備2000元份量之海洛因
      販賣予綽號「益仔」之人，且被告己○○與綽號「益仔」
      之人間，不僅存有交易毒品雙方一定的信任及密切關係，
      亦處於隨時可以電話相互聯繫之狀態，被告乙○○對此應
      無不知之理，設若被告乙○○假意於電話中告知已將販賣
      之海洛因交付予綽號「益仔」之人，則被告己○○豈有不
      立即查知之可能，如此一來，何以能有效安撫戒毒中之被
      告己○○，是被告乙○○上開所辯，顯與常情有違，殊難
      採信。
（五）準此，則被告乙○○於警詢時及偵查中之自白，不僅核與
      上開通訊監譯文中內容對話之情節大致相符，且被告己○○於警詢時及偵查中亦均供稱：伊有打電話給乙○○請她
      拿毒品給綽號益仔之購毒者等語，足認被告己○○ 2人確
      有於附表一編號七所示之時地，共同販賣毒品海洛因予綽
      號「益仔」之情事，甚為顯然，被告乙○○上開所辯，無
      係一時卸責之詞，而證人己○○於審判中所為證詞，亦為
      事後袒護被告之詞，俱不足採信，是被告 2人此部分共同
      販賣毒品海洛因之犯行，應堪予認定。
三、另訊據被告己○○固不否認有於附表一編號八所示之時間前
    後，接連與戊○○及被告乙○○有以電話交談之事實，惟矢
    口否認有何販賣海洛因予戊○○而未遂之犯行，辯稱：伊當
    時在戒毒期間，頭腦很昏，不知道在電話與戊○○在講什麼
    云云；而被告乙○○亦矢口否認有與己○○共同販賣海洛因
    予戊○○之犯行，辯稱：伊在通訊監察譯文中，有與己○○
    那樣的對話，但都是為了安撫他的心，並無販賣毒品之動機
    云云。經查：
（一）證人戊○○於警詢時已明確指稱：伊都是跟己○○要毒品
      來吸食，己○○去高雄戒毒後，怕伊沒有毒品吸，就打電
      話給伊說如果有錢就去找他太太（乙○○）買來吸食等語
      ，此間於偵查中亦具結證稱：伊與己○○於95年10月25日
      20時48分許有通話，那時己○○人在高雄戒毒，他有說乙○○有毒品；己○○當時是說他那邊有辦法拿海洛因，是
      乙○○那邊有，但後來伊並未與乙○○聯絡等語，嗣於本
      院審理時更進一步明確證稱：「（辯謢人問：95年10月25
      日你有跟己○○聯絡，己○○有跟你說，嫂子那邊有毒品
      ，是否為事實？）有講嫂子乙○○那邊有毒品，當時被告
      己○○在高雄戒毒，他有打給我，後來講一講我也沒有去
      拿毒品了。」、「（檢察官問：在上開電話中己○○有無
      跟你說乙○○要收現金？）對。」、「（檢察官問：你也
      有跟己○○講，你會去找乙○○？）是的，可是後來我與
      己○○都沒有消息了。」、「（檢察官問：電話中，己○○所說「1比1」是何意？）他的意思是有1比1的成份，就
      是第一級毒品海洛因跟葡萄糖的比例。」、「（審判長問
      ：95年10月25日20時48分許，你跟己○○對話中，他提到
      一定要『 7』，是何意？《提示通訊監察譯文並告以要旨
      》）『 7』是指7000元。」等語。由是可知，證人戊○○
      上開指證被告己○○向其表示可向被告乙○○購買海洛因
      之事實，均前後一貫，彼此大致相符，已難率予否認其真
      實性。
（二）其次，被告己○○所使用之0000000000號行動電話與戊○○所使用之0000000000行動電話，以及被告乙○○所使用
      0000000000號行動電話，分別於95年10月25日20時43分許
      、同日20時47分許及同日20時48分許，有以下 3段之通話
      內容：
     「 ‧‧‧‧‧
        己○○：好哇!看你怎樣呀!現在你跟誰拿!
        戊○○：也是跟朋友呀!
        己○○：朋友!你嫂子那邊有啦!
        戊○○：誰?
        己○○：你嫂子
        戊○○：我怎麼好意思去找她!
        己○○：打電話跟她講呀!0000000000
        戊○○：等一下我抄一下
        己○○：0000000000
        戊○○：0000000000喔!好哇
        己○○：她人比較直!你要她拿要照走!那東西比較好!
        戊○○：是喔
        己○○：還有1比1的空間
        戊○○：有喔!好哇!
        己○○：你知道嗎
        戊○○：你要跟她講一下呀!
        己○○：我跟她講喔
        戊○○：你要跟她說我呀
        己○○：喔..好」（見C1卷第54頁）
     「 乙○○：喂!
        己○○：我跟妳講喔!那個洪明喔..
        乙○○：呀你為什麼要接他們的!你個性都不改!真的
        己○○：不是啦! 他跟我講的啦! 他打電話給我! 沒關
                係啦!反正是現金的。
        乙○○：喔
        己○○：現金就好不是現金就不要了!
        乙○○：喔
        己○○：現金7千元嘛!
        乙○○：他現在要7千是嗎
        己○○：對
        乙○○：好.. 你叫他快一點」（見C1卷第55頁）
     「 己○○：好啦!1比1的
        戊○○：喔
        己○○：一定要7喔!
        戊○○：一定要7喔?
        己○○：對
        戊○○：好哇
        己○○：有辦法你去拿
        戊○○：我是月底有錢啦!看能不能先給『走一下』
        己○○：我是沒問題啦!如果是她就不可能啦!
        戊○○：對呀! 我想說可不可以我不會差她的啦! 預算
                月底一定有錢呀!
        己○○：我跟她說，那是她在用的呀!
        戊○○：好!我有錢有需要我再去找她
        己○○：喔..好 」（見C1卷第55頁）
      等節，除有通訊監察譯文附卷可稽之外，復為被告己○○
      、乙○○所不否認，亦足徵證人戊○○所為之上開證詞，
      尚屬有據，顯非出於虛構。此外，再由上開通訊監察譯文
      應清楚可知，被告己○○係先於95年10月25日20時43分許
      ，主動介紹戊○○向被告乙○○購買毒品海洛因，並隨即
      居中聯繫被告乙○○以現金交易 7千元之方式販賣海洛因
      予戊○○，其後再由被告己○○另以電話告知戊○○必須
      1次購買7千元之海洛因，其純度才能達到1比1，惟因戊○○無法立即以現金 7千元購買海洛因，雙方最後始未能交
      易完成，是被告己○○、乙○○確有上開共同著手販賣毒
      品海洛因予戊○○而未遂之犯行，應堪予認定。
（三）至被告己○○雖辯稱：伊當時在戒毒期間，頭腦很昏，不
      知道在電話與戊○○在講什麼云云，嗣於本院審理時而以
      證人身分作證時亦證稱：「（辯謢人問：95年10月25日你
      與戊○○聯絡時，你說嫂子那邊有啦等語，是何意？）當
　　　時我在戒毒，我頭腦不清楚，都是亂講的，我自己也不知
  　　道。」云云，惟查：被告己○○於警詢已明確供稱：95年
      10月25日20時47分許是乙○○與伊之通話內容，是伊打電
      話叫乙○○販賣海洛因予戊○○等語，自始未提及其當時
      有何頭腦不清楚，亂講話之情事，且由被告己○○於上開
      3 段分別與戊○○、乙○○之對話內容明確可知，被告己○○不僅係主動詢問戊○○最近向何人購買毒品，並告知
      戊○○可向其同居人即被告乙○○購買海洛因，此間又立
      即撥打電話說服被告乙○○同意以現金交易方式販賣海洛
      因予戊○○，其後再回電聯繫戊○○，表明如1次以現金7
      千元購買海洛因，則該海洛因純度（與葡萄糖之比例）可
      達1比1，顯見被告己○○當時之意識相當清楚，否則何能
      分別以電話聯繫戊○○與被告乙○○，並再三居間磋商交
      易毒品之事宜；再者，證人戊○○於本院審理時，除明確
      證述其當時係與被告己○○談論交易毒品之情節外，亦從
      未表示被告己○○當時有何意識模糊，言語不清之情事，
      足認被告己○○於本院審理時所為之上開證詞，無非臨訟
      卸責及袒護被告乙○○之詞，委不足採信。另本院認被告
      己○○於警詢時所為之上開陳述，對於被告乙○○而言，
      雖屬於被告以外之人於審判外之陳述，然因與審判中之陳
      述不符，且依上開之說明，應認被告己○○先前於警詢時
      之陳述，自較其於審判中之證詞，具有較可信之特別情況
      ，且為證明犯罪事實之存否所必要者，依刑事訴訟法第15
      9條之2規定，自亦得採為認定被告乙○○確有共同販賣海
      洛因予戊○○而未遂之證據。
（四）準此，則被告己○○、乙○○上開所辯，無非係一時卸責
      之詞，而證人己○○於審判中所為證詞，亦係事後為袒護
      被告乙○○之詞，俱不足採信，是被告己○○、乙○○確
      有於附表一編號八所示之時地，共同販賣毒品海洛因予戊○○而未遂之犯行，亦堪予認定。
四、核被告己○○所為，係犯毒品危害防制條例第4條第1項、第
    6項之販賣第1級毒品既遂及未遂罪、同條例第8條第1項之轉
    讓第 1級毒品罪；被告乙○○所為，則係犯毒品危害防制條
    例第4條第1項、第6項之販賣第1級毒品既遂及未遂罪。其 2
    人間就上開附表一編號七、八所示販賣第 1級毒品既遂及未
    遂之犯行，均有犯意聯絡及行為分擔，應論以共同正犯。至
    被告乙○○之辯護人雖主張：被告乙○○如涉入被告己○○
    販賣海洛因之犯行，因主要係由被告己○○與購毒者聯絡，
    應僅成立幫助犯云云。惟查：被告乙○○於附表一編號七、
    八所示之時間，雖未直接與購毒之綽號益仔及戊○○接洽毒
    品交易之事宜，惟由卷附上開通訊監察譯文可知，被告己○○既曾與被告乙○○討論有關如何調配所販賣海洛因之份量
    ，以及是否同意僅以現金交易毒品等事宜，顯見其 2人就販
    賣毒品海洛因予綽號益仔及戊○○之犯行，已存有犯意聯絡
    ，若再由被告乙○○嗣將欲販賣之海洛因交付予綽號益仔之
    人一情觀之，則被告乙○○亦已參與販賣海洛因之構成要件
    行為，而有販毒之行為分擔，尚難僅論以幫助犯，是辯護人
    此部分主張，容有未洽，附此說明。又被告己○○所犯先後
    11次販賣毒品海洛因罪（其中1次未遂）、8次轉讓毒品海洛
    因罪，以及乙○○所犯2次販賣毒品海洛因罪（其中1次未遂
    ）之間，均犯意各別，行為互異，應予分論併罰之。再被告
    2 人於附表一編號八所示之時地，雖已著手販賣毒品海洛因
    予戊○○，然最後尚未將毒品交付並收取現金，其販賣之行
    為僅處於未遂階段，為未遂犯，應依刑法第25條第 2項前段
    之規定，按既遂犯之刑減輕之。
五、查被告己○○前曾於92年間因施用第 2級毒品安非他命安案
    件，經本院於92年12月24日以92年度花簡字第 490號判處有
    期徒刑3月，並於93年9月10日確定，經接續執行後，甫於94
    年12月 2日縮刑期滿執行完畢一節，有臺灣高等法院被告前
    案紀錄表1份在卷可按，其於5年以內故意再犯本件有期徒刑
    以上之數罪，均為累犯，應各依刑法第47條第 1項規定加重
    其刑（有關販賣第 1級毒品最低本刑為無期徒刑部分，依刑
    法第65條第1項規定不得加重）。另按犯第4條第1項至第4項
    、第5條第1項至第4項前段、第6條第1項至第4項、第7條第1
    項至第 4項、第8條第1項至第4項、第10條或第11條第1項、
    第 2項之罪，供出毒品來源，因而破獲者，得減輕其刑，毒
    品危害防制條例第17條定有明文。經查：被告己○○、乙○○固於警詢時供承所販賣毒品之來源係羅阿財，然警方針對
    被告己○○所使用0000000000行動電話實施通訊監察之時，
    早已發現羅阿財係涉嫌販賣毒品予被告己○○之人，並非因
    被告 2人主動供出毒品來源係羅阿財，警方始查獲另案被告
    羅阿財一情，有卷附通訊監察譯文及花蓮縣警察局花蓮分局
    96 年3月29日花市警刑字第096000631號函可按，是被告2人
    自無適用上開規定減輕其刑之餘地，附此敘明。
六、爰審酌被告己○○前有多次毒品及妨害自由等前科紀錄，素
    行不佳；被告乙○○則先前並無任何前紀錄，素行良好，且
    其 2人不知以正常工作謀生，遠離毒品之誘惑，此間竟更進
    一步鋌而走險，從事販賣或轉讓毒品海洛因予他人施用之犯
    行，對於社會治安及國民健康之危害均屬重大，復參酌其 2
    人犯罪之手段、目的及次數，以及被告己○○嗣於本院審理
    時均已坦承大部分販賣及轉讓毒品之犯行，犯後態度尚稱良
    好，惟被告乙○○猶一再矢口否認犯行，未見其有悔意等一
    切情狀，各量處如主文所示之刑，並均定其應執行刑，且因
    其2人所宣告之最重刑均為無期徒刑，應依第51條第4款規定
    ，不執行他刑，以及另依刑法第37條第 1項，併予宣告褫奪
    公權終身。
七、此外，被告己○○販賣第1級毒品所得共計1萬2千8百元，被
    告乙○○販賣第1級毒品所得為2千元，此部分財物雖未經扣
    案，仍應依毒品危害防制條例第19條第 1項規定，併予宣告
    沒收，如全部或一部不能沒收時，以其財產抵償之。至扣押
    之第 1級毒品海洛因13包（淨重陸點貳壹公克），係查獲之
    第1級毒品，應依毒品危害防制條例第18條第1項前段之規定
    ，不問屬於犯人與否，併予宣告沒收銷燬之。扣案之電子磅
    秤1台、分裝袋33個、行動電話2支（含sim卡2張，門號各為
    0000000000、0000000000），則係被告己○○所有供販毒及
    轉讓毒品所用之物；扣案之行動電話1支（含sim卡 1張，門
    號為0000000000），亦係被告乙○○所有供販毒所用之物，
    均應依同條例第19條第 1項規定宣告沒收。其餘扣案如事實
    欄所載之物，依卷內事證無從證明係被告 2人所有供本件販
    賣或轉讓毒品所用或所得之物，爰不予宣告沒收。
參、被告乙○○其餘被訴販賣第1級毒品無罪部分
一、公訴意旨另以：被告乙○○與被告己○○基於販賣第 1級毒
    品海洛因之個別犯意聯絡，另先後於附表一編號一至六、編
    號九至十一所示之時地，販賣毒品海洛因予丁○○等人，因
    認被告乙○○此部分均涉有毒品危害防制條例第4條第1項販
    賣第1級毒品罪云云。
二、按犯罪事實應依證據認定之，無證據不得認定犯罪事實；又
    不能證明被告犯罪者，應諭知被告無罪之判決；再被告或共
    犯之自白，不得作為有罪判決之唯一證據，仍應調查其他必
    要之證據，以察其是否與事實相符，刑事訴訟法第154條第2
    項、第301條第1項及第156條第2項分別定有明文。又事實之
    認定，應憑證據，如未能發現相當證據，或證據不足以證明
    ，自不能以推測或擬制之方法，為裁判基礎。再者，認定不
    利於被告之事實，須依積極證據，苟積極證據不足為不利於
    被告事實認定時，即應為有利於被告之認定，更不必有何有
    利之證據；而所謂「積極證據足以為不利被告事實之認定」
    係指據為訴訟上證明之全盤證據資料，在客觀上已達於通常
    一般之人均不致於有所懷疑，而得確信被告確曾犯罪之程度
    ，若未達到此一程度，而有合理懷疑之存在時，即無從為有
    罪之認定，最高法院40年台上字第86號、30年上字第 816號
    及70年台上字第4986號判例可資參照。
三、本件公訴人認被告被告乙○○涉有上開9次販賣第1級毒品之
    犯行，無非係以被告乙○○於警詢時自承：己○○有販賣海
    洛因給他人吸食，伊認識丙○○，曾經拿海洛因給他等語，
    嗣於偵查中亦供稱：是己○○要伊幫忙接買毒品的電話，己○○會打電話給伊，告訴伊毒品在哪裡，並叫伊拿毒品給他
    的朋友；己○○要伊把毒品交給綽號「小弟」即丙○○，伊
    有給小弟毒品，並且收錢1、2次等語，且被告己○○於偵查
    中亦供承：伊只是要乙○○幫忙，伊將毒品放在家裡，如果
    有人要叫乙○○拿給別人等語，以及卷附通訊監察譯文中顯
    示被告乙○○自始知悉被告己○○販賣毒品之過程，並參與
    其間等為主要論據。訊據被告乙○○否認有上開共同販賣海
    洛因予丁○○、庚○○及丙○○之犯行，辯稱：伊並未與己○○共同販賣海洛因，只是有時會幫忙接聽電話而已，並未
    交付海洛因購毒之人，亦不知己○○是在販賣海洛因等詞。
四、經查：
（一）被告乙○○於警詢時及偵查中已供承其知悉己○○販賣海
      洛因予他人施用，且有幫忙接聽電話及拿毒品給己○○之
      朋友等語，核與被告己○○於偵查中供稱：伊只是要乙○○幫我，伊把毒品放在家裡，如果有人要伊就叫乙○○拿
      給別人等語大致相符，並有卷附通訊監察譯文附卷可參，
      是被告乙○○事後猶一再辯稱：伊不知己○○有販賣海洛
      因，亦未幫己○○交付海洛因予他人云云，顯不足採信，
      自不待言。惟被告乙○○究係於何時地幫忙接聽購毒電話
      及交付毒品予購毒者，進而與被告己○○共同販賣毒品海
      洛因，尚須有進一步具體事證加證明，自難僅以被告乙○○所為上開自白及被告己○○之供述，即概括認定被告己○○所為全部販賣海洛因之犯行，被告乙○○均參與其間
      ，核先敘明。
（二）又被告己○○於附表一編號一至編號六、編號九至編號十
      一所示之時地販賣海洛因予丁○○、庚○○及丙○○之犯
　　　行，固業據被告己○○自白不諱，核與證人丁○○、庚○○及丙○○分別於警詢時、偵查中及本院審理時所證述之
      情節相符，並有卷附通訊監察譯文可資為憑，已如前述，
      惟不論依被告己○○之供述、證人丁○○、庚○○及丙○○等人之證詞或卷附通訊監察譯文內容，其等所顯示被告
      己○○與丁○○等人之毒品交易過程中，均未有被告乙○○代為接聽毒品交易電話，或由被告己○○先與購毒者聯
      繫，再由被告乙○○交付毒品海洛因予購毒者之情事，不
      僅無從證明被告乙○○就被告己○○上開販賣海洛因之犯
      行，有何犯意聯絡及行為分擔，亦不足以佐證被告乙○○
      所為上開自白之真實性，尚難遽認被告乙○○有該部分共
      同販賣海洛因之犯行。
（三）至公訴檢察官雖主張：由被告乙○○、己○○與另案被告
      羅阿財於95年10月25日17時16分許、同日20時14分許、同
      日20時24分許之 3方通話內容可知，被告己○○係先與毒
      品上手羅阿財取得聯繫後購入海洛因，並交由被告乙○○
      調配份量並販賣予購毒者，顯見被告乙○○應知悉並參與
      被告己○○之全部販毒過程云云，惟查：被告乙○○於上
      開對話後之當日晚上7至9時之期間內，即與被告己○○共
      同販賣毒品海洛因予綽號「益仔」之人及戊○○一情，業
      已如前述，除此之外，就被告己○○其他販賣海洛因之犯
      行，被告乙○○是否均有參與其間，尚缺乏任何積極證據
      加以證明，自不能全面採為不利於被告乙○○之認定。另
      被告乙○○於警詢時及偵查中一再提及其曾幫被告己○○
      接聽購毒者電話之情節，參照卷內通訊監察譯文之內容可
      知，應有部分與事實相符，自難排除被告乙○○有與被告
      己○○另涉共同販賣毒品海洛因犯行之可能性（此部分未
      經檢察官起訴或追加起訴，本院無從加以審究），惟該部
      分不利於被告乙○○之事證，究不得直接採為認定被告乙○○有上開共同販賣毒品海洛因之積極證據。
（四）綜上所述，檢察官所提出之證據，至多僅能證明被告乙○○除有附表一編號七、八所示共同販賣海洛因之犯行外，
      對於被告己○○有其他販賣毒品之犯行，被告乙○○亦應
      有所知悉，甚至於不無另有其他共同販賣海洛因予他人之
      可能性，惟對於被告乙○○就被告己○○前開所為其他販
      賣海洛因之犯行，究有何犯意聯絡及行為分擔，始終並未
      能提出進一步具體事證以實其說，本院依上開調查證據之
      結果，以及本諸罪疑惟輕之原則，尚無從獲得確切之心證
      認定被告乙○○亦有共同參與被告己○○所犯如附表一編
      號一至編號六、編號九至編號十一販賣海洛因之犯行，則
      揆諸前開之說明，被告乙○○被訴上開共同販賣毒品海洛
      因之部分，自屬不能證明，應另為無罪之諭知，以昭慎重
      。
據上論斷，應依刑事訴訟法第299條第1項前段、第301條第1項，
毒品危害防制條例第4條第1項、第6項、第8條第1項、第18條第1
項前段、第19條第1項，刑法第11條前段、第28條、第47條第1項
、第25條第2項、第51條第4款、第37條第1項、第65條第1項、第
2項，判決如主文。
本案經檢察官甲○○到庭執行職務。
中　　華　　民　　國　　96　　年　　5 　　月　　22　　日
                        臺灣花蓮地方法院刑事第三庭
                            審判長法官  鄭  培  麗
                                  法官  陳  世  博
                                  法官  楊  仲  農
上列正本證明與原本無異。
如對本判決不服，應於送達後10日內，向本院提出上訴狀。（應
抄附繕本）
                                 書記官
中　　華　　民　　國　　96　　年　　5 　　月　　23　　日
附錄本判決論罪之法律條文：
毒品危害防制條例第4條：
製造、運輸、販賣第一級毒品者，處死刑或無期徒刑；處無期徒
刑者，得併科新臺幣1千萬元以下罰金。
製造、運輸、販賣第二級毒品者，處無期徒刑或7年以上有期徒
刑，得併科新臺幣7百萬元以下罰金。
製造、運輸、販賣第三級毒品者，處5年以上有期徒刑，得併科
新臺幣5百萬元以下罰金。
製造、運輸、販賣第四級毒品者，處3年以上10年以下有期徒刑
，得併科新臺幣3百萬元以下罰金。
製造、運輸、販賣專供製造或施用毒品之器具者，處1年以上7
年以下有期徒刑，得併科新臺幣1百萬元以下罰金。
前五項之未遂犯罰之。
毒品危害防制條例第8條第1項：
轉讓第一級毒品者，處1年以上7年以下有期徒刑，得併科新臺幣
1百萬元以下罰金。
毒品危害防制條例第18條第1項：
查獲之第一、二級毒品及專供製造或施用第一、二級毒品之器具
，不問屬於犯人與否，均沒收銷燬之；查獲之第三、四級毒品及
製造或施用毒品之器具，無正當理由而擅自持有者，均沒入銷燬
之。但合於醫藥、研究或訓練之用者，得不予銷燬。
毒品危害防制條例第19條第1項：
犯第4條至第9條、第12條、第13條或第14條第1項、第2項之罪者
，其供犯罪所用或因犯罪所得之財物，均沒收之，如全部或一部
不能沒收時，追徵其價額或以其財產抵償之。
附表一
編號  時   間     地  點       對象         數量及金額
一  95年10月13日 花蓮市國興    丁○○         約800元
    下午4、5時許 5街124號
二  95年10月14日 同上          同上            同上
    晚上7、8時許
三  95年10月15日 同上          同上            同上
    晚上7、8時許
四  95年10月16日 同上          同上            同上
    晚上9、10時
    許
五  95年10月18日 同上          同上            同上
    晚上10、11
    時許
六  95年10月21日 同上          同上            同上
    凌晨0、1時許
七  95年10月25日 同上       綽號「益仔」       2000元
    下午5時至晚上
    8時許
八  95年10月25日 同上          戊○○          7000元
    晚上8、9時許                             　（未遂）
九  95年10月31日 花蓮醫院急診  庚○○          3000元
    晚上8、9時許 室（起訴書誤　　　         （起訴書誤
                 載為花蓮市國                載為2000元
                 興5街124號）                ）
十  95年11月2日  花蓮市國      同上            2000元
    下午4、5時許 興5街124號                  （起訴書誤
                                             載為3000元
                                              ）
十一 95年11月8日 同上          丙○○          1000元
     晚上11、12                               約0.5公克
     時許
附表二
編號   時   間     地   點      對象           份量
一  95年10月12日 花蓮市國興    丙○○         海洛因1針
    晚上10、114、5街124號
    時許
二  95年10月13日 同上          同上            同上
    晚上11、12時
    許
三  95年10月14日 同上          戊○○          同上
    凌晨1、2時許
四  95年10月14日 同上          丙○○          同上
    晚上6、7時許
五  95年10月間某 同上址附      戊○○          同上
    日   　　　　近之土地
               　公廟
六  95年10月22日 花蓮市國興    張美男          同上
    8、9時許     5街124號
七  95年10月30日 同上          丙○○          同上
    晚上6、7時許
    時許
八  95年11月8日  同上          同上            同上
    凌晨0、1時許
